【裁判字號】    97,上易,1139
【裁判日期】    971030
【裁判案由】    竊盜
【裁判全文】
臺灣高等法院刑事判決                97年度上易字第1139號
上  訴  人  臺灣板橋地方法院檢察署檢察官
上  訴  人
即  被  告  丙○○
被      告  甲○○
                    （另案羈押於台灣台北看守所）
上列上訴人因被告竊盜案件，不服台灣板橋地方法院九十七年度
易字第十號，中華民國九十七年三月六日第一審判決（起訴案號
：台灣板橋地方法院檢察署九十六年度偵字第二二一四一號），
提起上訴，本院判決如下：
    主  文
原判決丙○○部分撤銷。
丙○○攜帶兇器毀壞門扇竊盜，處有期徒刑陸月，如易科罰金，
以新臺幣壹仟元折算壹日。
其他上訴駁回。
    事  實
一、丙○○與甲○○係朋友，於民國九十六年九月十七日凌晨零
    時許，二人在台北縣樹林市○○街○段「網路屋網咖」聊天
    ，得知彼此均缺錢花用，丙○○經何政賢提議，竟共謀行竊
    打烊商店之財物，遂由丙○○騎駛ＢＶＪ－一二五號重型機
    車載何政賢在台北縣樹林市區繞行，尋找下手之店家，當日
    凌晨二時三十分許，二人行至台北縣樹林市○○路○段一○
    八巷二十二號附近，何政賢看見該址二樓之「祝你生日快樂
    漫畫店」已經打烊，知悉無人留在店內看守，乃選定該店為
    行竊目標，並告知丙○○，丙○○乃基於為自己不法所有之
    意圖，與原與其基於犯意聯絡與行為分擔之甲○○分工，由
    甲○○持其所有客觀上足以傷害人之生命、身體之一字型起
    子，上前將「祝你生日快樂複合式租書廣場」之與鐵門無法
    分離之鎖撬壞，使之失其防盜功能而將鐵門破壞（毀損部分
    未據告訴），丙○○則在一旁把風，因被該店隔壁之撞球店
    老闆發現二人行跡可疑，站在店門外察看，丙○○將此告知
    甲○○，甲○○恐失風被捕，立刻中止共同竊盜之犯意，並
    告訴丙○○不要偷竊，即攜帶一字型起子先行離去，丙○○
    則繼續留在現場，持續先前之竊盜犯意，將鎖已被破壞之鐵
    門拉開，進入該租書店（侵入建築物部分未據告訴），撬壞
    上鎖之抽屜鎖頭，開啟抽屜後，竊取現金新台幣（下同）一
    萬九千五百四十三元，並放入隨身背包得手，打算用來吃飯
    ，惟發覺撞球店老闆一直站在店外監看，另亦警覺自己行竊
    行徑恐已遭監視器錄影存證，為圖掩飾，乃於同日六時四十
    分許，依該店內聯絡名冊所記載的電話號碼，主動打電話給
    該店店員王思涵佯稱其係因經過該店門口發現店內遭竊，正
    在店內代為看管財物，王思涵遂轉知店長乙○○，由乙○○
    報警處理，並於乙○○趕到時，將錢取出全部歸還乙○○，
    因而被查獲。
二、案經乙○○訴由台北縣政府警察局樹林分局報請台灣板橋地
    方法院檢察署檢察官偵查起訴。
    理  由
壹、被告丙○○部分：
一、上訴人即被告丙○○經合法傳訊，無正當理由未於審判期日
    到庭，其於本院準備程序時否認有上述竊盜犯行，辯稱：「
    …那是甲○○破壞的，工具也是他帶的，他應該是要偷東西
    ，當時我載他過去，他說要找朋友，他沒有機車，他希望我
    騎機車載他去租書店那邊…我從頭到尾沒有要偷的意思…當
    初在現場隔壁撞球店，有兩個人站在門外，看見他去就報警
    ，而我當時已經離開，後來我回到那邊，我看到門鎖被破壞
    ，我還告訴警察先生說那個門鎖毀損，我有告訴警察，我的
    朋友之前有在這邊作，我認識這邊的店員，警察要我打電話
    ，我進入之後，我一直打電話…進入之後，我要外出買飲料
    ，我怕我離開之後，甲○○會再回來，把錢拿走，我怕因此
    自己變成共犯，所以把抽屜裡的錢拿走，我放在身上，我出
    去到超商購買飲料只有三分鐘就回來…」（九十七年七月十
    五日本院準備程序筆錄第二頁）等語。
二、經查：
  (一)被告丙○○與同案被告甲○○係朋友，九十六年九月十七日
    凌晨零時許，二人在台北縣樹林市○○街○段「網路屋網咖
    」聊天，得知彼此均缺錢花用，由同案被告何政賢提議，二
    人共謀行竊打烊商店之財物，並由被告丙○○騎駛ＢＶＪ－
    一二五號重型機車載同案被告何政賢在台北縣樹林市區繞行
    ，尋找行竊之商店，當日凌晨二時三十分許，二人行至台北
    縣樹林市○○路○段一○八巷二十二號附近，同案被告何政
    賢看見該址二樓之「祝你生日快樂複合式租書廣場」已經打
    烊，知悉無人留在店內看守，乃選定該店為行竊目標，並告
    知被告丙○○，由同案被告甲○○持一字型起子，上前將「
    祝你生日快樂漫畫書店」之與鐵門無法分離之鎖撬壞，破壞
    鐵門，被告丙○○則在一旁把風，因該店隔壁之撞球店老闆
    發現二人行跡可疑，站在店門外察看，被告丙○○將此告知
    同案被告甲○○，同案被告甲○○恐失風被捕，告訴被告丙○○不要偷竊，即攜帶一字起子先行離去，被告丙○○則繼
    續留在現場等情，已據被告丙○○於警詢、偵查及原審供承
    在卷，核與同案被告甲○○供述之情節相符。
  (二)被告丙○○於甲○○將「祝你生日快樂複合式租書廣場」鐵
    門鎖破壞後離開，被告丙○○則繼續留在現場，自行拉開該
    店鐵門，走進該店，撬壞抽屜鎖頭，打開上鎖之抽屜，取出
    抽屜內現金一萬九千五百四十三元，放入自己皮包之情，已
    據被告丙○○供承在卷，並有現場照片六紙可稽（偵查卷第
    三十六頁至第三十八頁）。雖被告丙○○於九十六年九月十
    七日警詢及本院準備程序時辯稱：「我是為了找員工的電話
    ，所以拿漫畫店裡的一把鑰匙將鎖打開，才發現裡面是錢，
    但已經鎖不上去…我繼續留在店內等，漸漸我很想睡，因為
    樓下大門已被破壞，我害怕抽屜內的錢…在我睡覺時遭人竊
    取，所以將錢拿起放進我包包裡，店長一來我馬上歸還…」
    （偵查卷第七頁）、「…要去的地點…是他（甲○○）決定
    的，工具也是他攜帶…門鎖也是他破壞…我當時已經離開，
    後來我回到那邊…進入之後，我要外出買飲料，我怕我離開
    之後，甲○○會再回來，把錢拿走，我怕因此自己變成共犯
    ，所以把抽屜裡的錢拿走，我放在身上，我出去到超商購買
    飲料只有三分鐘就回來…」（九十七年七月十五日本院準備
    程序筆錄）等詞置辯，否認有不法所有之意圖。然而，所述
    拿取該店抽屜現金之起因前後完全不同，且據被告丙○○歷
    次所述：「…『阿賢』（同案被告甲○○）先把鐵捲門用…
    一字起子撬開…後來撞球店員工看到『阿賢』，就馬上報警
    …警察有來…先去…撞球店察看…」（九十六年九月十七日
    偵查筆錄，九十六年度偵字第二二一四一號卷第四十二頁、
    第四十三頁）、「何賢…拿螺絲起子破壞門鎖…因為有警察
    巡邏，何就先跑了…」（九十七年二月二十一日原審審判筆
    錄，原審卷第三十六頁）等詞，及同案被告甲○○供述：「
    （後來為何離開：）我看到鄰居開車經過…走過去問丙○○
    …他說對面二樓有人在看，且有走下來。陳說完後…我就走
    到停機車的地方等他…後來我去看，他還在那裡…我看到巡
    邏警員在附近，我不敢過去…就去網咖…」（九十七年二月
    二十一日原審審判筆錄，原審卷第三十九頁、第四十頁）等
    詞，可知同案被告甲○○破壞該店門鎖後離開現場時，有警
    察在附近巡邏。而被告丙○○六十八年八月十八日出生，本
    案發生時，為已滿二十八歲之成年人，並非稚齡幼童，由於
    被告丙○○既非該店經營者，亦與該店之店長、店員均不認
    識，此已據被告、證人即「祝你生日快樂複合式租書廣場」
    之店長乙○○陳明在卷，衡諸常情，被告丙○○若無行竊店
    內財物之不法所有意圖，僅係避免該店財物遭竊，致被誤認
    係其所為，則其上前向在附近巡邏之警員報案，告知該店門
    鎖被破壞，交由巡邏員警通知店家到場處理，即可避免該店
    被人侵入竊取財物，惟被告丙○○卻逕自拉開鐵門走進該店
    ，撬開上鎖之抽屜鎖頭，拉開抽屜，將抽屜內之現金取出，
    放入自己之包包，根本有違常理，上開辯解顯屬無稽，不足
    採信。何況被告丙○○於九十六年九月十七日第二次、第三
    次警詢、偵查及原審審理時，已坦承竊盜犯行，並表示：「
    （你偷竊所得現金作何用途？）我打算用來吃飯…」（偵查
    卷第十頁），足證被告丙○○將抽屜內現金取出放入自己包
    包，對該現金有不法所有之意圖甚明。
  (三)至被告丙○○於進入該店，將抽屜現金取出放入自己包包後
    ，即待在現場，並於證人乙○○抵達該店時，將現金一萬九
    千五百四十三元全數歸還，此經被告丙○○、證人乙○○陳
    明在卷，惟依證人乙○○證稱：「…他（被告丙○○）是把
    我放在有上鎖之抽屜內的錢取出放進他的包包裡，我到現場
    時，他問我有無錄影，我說我有無線錄影…發現鎖被撬開…
    警察還沒有到，我與丙○○聊到有錄影的過程，我問他，『
    我的錢呢？』他說，『我忘記了』，就把錢拿出來。他說他
    在現場停留二、三小時…撞球店那晚就是在等要抓他們，因
    為撞球店也被偷竊，撞球店老闆當晚躲在他們門附近等小偷
    來，但是小偷沒有去他們那裡，就到我們店，撞球店老闆看
    到我們鐵門有拉開，被告（丙○○）因為怕被錄到影像，不
    敢離開…」（九十七年十月十六日本院審判筆錄第三頁、第
    四頁）等詞，而被告丙○○亦供稱：「…我行竊後害怕東窗
    事發，心生悔意，為了掩飾犯行…打電話給王思涵（「祝你
    生日快樂租書店」員工），告訴他店內遭竊…」（九十六年
    九月十七日第三次警詢筆錄，偵查卷第十三頁）、「…我一
    開始是想偷錢…後來我心裡覺得後悔…」（九十六年九月十
    七日偵查筆錄，偵查卷第四十三頁）、「…我有把錢放在身
    上，但是後來我後悔…覺得不能這樣做．有打電話給店長…
    並等到天亮，就一起去警局處理…」（九十七年二月二十一
    日原審審判筆錄，原審卷第三十六頁）等詞，可知被告丙○○係於竊取該店金錢得手後，發覺自己行竊行徑，被他人監
    視，無法離開現場，乃心生悔意，而為上述通知店家到場、
    將金錢歸還店家之補救行為，然被告丙○○將該店抽屜內之
    現金放進自己包包，已經竊盜既遂，不能因其事後反悔歸還
    金錢，即為認定被告丙○○初無竊盜犯意之有利證據，解免
    其竊盜罪之刑責至明。
  (四)綜上所述，本案丙○○罪證明確，前揭竊盜犯行堪以認定，
    應依法論科。
三、被告丙○○與同案被告甲○○原共謀進入當時無人在店內看
    顧之「祝你生日快樂複合式租書廣場」竊取財物，由同案被
    告甲○○持客觀上足以傷害人之生命、身體之一字型起子，
    上前將該店之與鐵門無法分離之鎖撬壞，使之失其防盜功能
    ，破壞鐵門，被告丙○○則在一旁把風，嗣因同案被告甲○○發覺行竊一事被人撞見，未著手竊盜犯罪構成要件行為，
    即中止竊盜之犯意，先行離開，被告丙○○則留在現場，持
    續先前之竊盜犯意，將鎖已被壞之鐵門拉開，進入該店，竊
    取現金一萬九千五百四十三元，核被告丙○○所為係犯刑法
    第三百二十一條第一項第二款、第三款之攜帶兇器毀壞門扇
    竊盜罪。
四、原審以被告丙○○竊盜罪證明確，予以論罪科刑，固非無見
    。惟查，被告丙○○於同案被告甲○○持一字型起子破壞「
    祝你生日快樂複合式租書廣場」鐵門門鎖時，即係與同案被
    告甲○○基於意圖為自己不法所有之竊盜犯意聯與行為分擔
    ，在旁把風，嗣同案被告甲○○尚未著手竊盜罪構成要件行
    為，即中止竊盜犯意，離開現場，被告丙○○原先之竊盜犯
    意，則仍然存在而未中止，其拉開鐵門進入店內竊取財物，
    因先前破壞鐵門鎖時，被告甲○○為丙○○違犯本案加重竊
    盜行為之手足延伸，核被告丙○○所為係犯刑法第三百二十
    一條第一項第二款、第三款之攜帶兇器毀壞門扇竊盜罪，原
    審認被告丙○○係於同案被告甲○○離開現場後，另起竊盜
    犯意，利用該店門鎖被破壞之狀態，進入店內竊盜財物，係
    犯刑法第三百二十條第一項之普通竊盜罪，即有未洽；檢察
    官上訴意旨認被告丙○○就「祝你生日快樂複合式租書廣場
    」鐵門門鎖遭破壞部分，另有涉犯刑法第三百五十四條毀損
    罪，及被告丙○○上訴否認竊盜犯行，雖均無理由，惟原判
    決被告丙○○部分既有上述可議之處，自應由本院撤銷改判
    。審酌被告丙○○之品行、智識程度、其犯罪之動機、目的
    、手段、兼酌其竊盜得手後旋即心生悔悟，通知該店人員到
    場及歸還所竊盜之全部現金等一切情狀，從輕量處有期徒刑
    六月，並諭知以一千元折算一日之易科罰金折算標準。
貳、被告甲○○部分：
一、公訴意旨以：被告甲○○與同案被告丙○○（所涉竊盜犯行
    業經本院判決如上）共同基於為自己不法之所有意圖之犯意
    聯絡，於九十六年九月十七日凌晨二時三十分許之夜間，由
    同案被告丙○○騎乘車牌號碼ＢＶＪ－一二五號重型機車，
    搭載被告甲○○，一同前往上開租書店後，由同案被告丙○○負責把風，被告甲○○則持一字型起子一支，破壞該處門
    鎖，然因破壞過程中為人發現，而攜帶一字型起子先行離去
    ，同案被告丙○○則利用上開門鎖已毀損情形，進入該租書
    店，以店內鑰匙一支，將店內上鎖之抽屜打開，竊取現金一
    萬九千五百四十三元，並放入隨身背包得手，嗣因同案被告
    丙○○竊得財物後深感後悔，主動告知店員證人王思涵，證
    人王思涵再轉知店長即告訴人乙○○，由告訴人報警處理後
    ，而查知上情。因被告甲○○並未積極阻止同案被告丙○○
    為竊盜犯行，同案被告丙○○之上開行為，亦未超過其與被
    告甲○○間之共謀犯意聯絡範圍，因認被告甲○○係與被告
    丙○○共同涉犯刑法第三百二十一條第一項第二款、第三款
    之攜帶兇器毀壞門扇竊盜罪嫌。
二、按犯罪事實應依證據認定之，無證據不得認定犯罪事實；又
    不能證明被告犯罪或其行為不罰者，應諭知無罪之判決；為
    刑事訴訟法第一百五十四條第二項、第三百零一條第一項所
    明文。是事實之認定，應憑證據，如未能發現相當之證據，
    或證據不足以證明，自不能以推測或擬制之方法，為裁判之
    基礎（最高法院四十年台上字第八十六號判例意旨、六十九
    年台上字第一五三一號判例意旨參照）。
三、公訴意旨認被告甲○○涉有加重竊盜犯嫌，係以同案被告丙○○於警詢及偵查中之自白、被告甲○○於警詢及偵查中供
    述其有與同案被告丙○○謀議行竊，破壞店家門鎖後自行離
    開現場之事實、告訴人於警詢時之指訴、證人王思涵於警詢
    時之證述、卷附台北縣政府警察局樹林分局扣押物品目錄表
    、告訴人出具之贓物認領保管單、現場照片共六紙等，為其
    主要論據。
四、訊據被告甲○○固坦承其原有與同案被告丙○○共同謀議至
    上址租書店行竊，並由同案被告丙○○負責把風，其則持一
    字型起子，破壞該處鐵捲門門鎖孔等情屬實，惟堅決否認其
    就同案被告丙○○之後進入上開租書店內竊盜既遂犯行有何
    犯意聯絡，並辯稱：「…一開始是我與丙○○二人偷竊，我
    在動手破壞門鎖時，發現有人在看，我就跟他說不要做了，
    我就離開了。後來是他帶警察來找我，我才知道他…跑進去
    偷…是丙○○自己去…」（九十七年五月二十七日本院準備
    程序筆錄第二頁）、「…我有向丙○○說好要去偷東西，我
    發現有人在看…就對丙○○說不要偷，我就走掉，一開始我
    有去，鎖頭我有去撬…」（九十七年十月十六日本院審判筆
    錄第三頁）等語。經查，
  (一)按刑法上之加重竊盜未遂犯，既仍以竊盜罪為主，故須著手
    於竊盜之實行而不遂者，始有未遂之可言，其僅著手實行本
    條所列各款加重情形之行為，而未開始實行竊取之行為者，
    因未遂犯須以著手實行而不遂為要件，既未著手於竊盜行為
    之實行，仍不能繩以加重竊盜未遂罪責，有最高法院二十七
    年滬上字第五十四號判例可資參照。本件同案被告丙○○於
    偵查中即明確供稱：「阿賢提議去上開地點偷東西，賢先把
    鐵捲門用…一字起子撬開，我在旁把風，撬開之後，因為隔
    壁有一家撞球店有人看到…報警…警察有來…先去…撞球店
    …我們看到警察就先離開躲一下，警察走了後，我就一個人
    回上上開租書廣場，並上二樓，當時…抽屜有上鎖，我…打
    開…抽屜，拿走現金一萬九千五百四十三元…」（九十六年
    九月十七日偵查筆錄，偵查卷第四十二頁、第四十三頁）等
    情，嗣於原審審理時，其以證人身份具結後仍證稱：「…是
    甲○○說要去的，到了租書店後，甲○○已經拿螺絲起子破
    壞門鎖，但是因為有警察巡邏，何就先跑了…我有把錢放在
    身上…他只有開門沒有進去，因為隔壁的撞球店有人報案，
    警員巡邏，所以他沒有進去，就跑了…（甲○○跑掉時，是
    否有示意要你離開？）有，他用手比警察，並說快走…（甲○○離開時，是否有與你說到話？）沒有…我就上樓，在漫
    畫店留了三個小時…（這段時間，你是否有與甲○○聯絡？
    ）沒有…」（九十七年二月二十一日原審審判筆錄，原審卷
    第三十六頁、第三十七頁、第三十八頁），證人即同案被告
    丙○○證述之上述情節核與被告甲○○供述情節相符合。而
    證人王思涵及告訴人於警詢時亦僅證述：「…他（被告丙○○）在電話中告訴我（王思涵），他是店長的朋友，經過店
    門口發現店內遭竊，現於店內幫忙看管財物…」（九十六年
    九月十七日警詢筆錄，偵查卷第二十一頁）、「…我（乙○○）接到店內助理電話，馬上趕往店內…發現鐵門遭到破壞
    …看到丙○○在我店內，丙○○看到我後…從他皮包拿出兩
    袋現金…抽屜上的鎖已經被撬開…丙○○告訴我是他所撬開
    ，並拿走裡面現金…」（九十六年九月十七日警詢筆錄，偵
    查卷第十八頁、第十九頁）等詞，告訴人於本院審理時並證
    稱：「（你說店裡面有監視影，後來你有無查看監視錄影？
    ）被告（丙○○）一啟動電腦，就啟動錄影。我看到被告丙○○在店裡，並沒有看到甲○○」（九十七年十月十六日本
    院審判筆錄第五頁），無積極證據證明被告甲○○有參與進
    入租書店實行竊盜之行為。據上可知，被告甲○○僅有參與
    攜帶一字型起子破壞租書店門鎖之行為，且被告甲○○與同
    案被告丙○○均尚未進入租書店內著手行竊之前，被告甲○○即因恐遭人發現而中止犯行，則被告甲○○尚未著手為竊
    盜行為無誤。而被告甲○○持一字型起子破壞門鎖之行為，
    僅為著手實行刑法第三百二十一條第一項所列之加重情形之
    行為，即攜帶兇器毀壞門扇行為，而尚未開始實行竊盜行為
    ，此屬著手以前之準備行為，由於竊盜罪並未處罰預備犯，
    未遂犯又須以著手實行而不遂為要件，被告甲○○既未著手
    於竊盜行為之實行，揆諸前揭最高法院判例意旨，尚不能對
    被告甲○○以加重竊盜未遂罪責相繩。
  (二)雖檢察官認為被告甲○○對於同案被告丙○○所為竊盜犯行
    ，並未積極阻止，且同案被告丙○○之竊盜行為，亦未超過
    其與被告甲○○共謀竊盜之犯意聯絡範圍，因認被告甲○○
    係與同案被告丙○○為共同正犯。惟按中止犯之成立，以已
    著手於犯罪行為之實行，因己意中止或防止其結果之發生為
    要件。倘事前同謀或參與犯罪之預備行為，但於著手於犯罪
    行為之實行前，中止其共同犯罪之意思，亦未參與犯罪行為
    之實行，除另有處罰陰謀犯或預備犯之規定，應依該規定論
    處外，要無成立中止犯之可言，有最高法院九十五年度台上
    字第三二五一號判決要旨可參。是以，被告甲○○既係在其
    與同案被告丙○○，均尚未著手實行竊盜行為之前，即已中
    止與同案被告丙○○共同繼之著手行竊之犯意，並停止參與
    分擔實行竊盜行為，而離開現場，則被告甲○○在其離開現
    場之後，事實上已無從對同案被告丙○○承先前之竊盜犯意
    ，而著手實行之竊盜行為予以阻止，依上開最高法院判決意
    旨，要難令被告甲○○對同案被告丙○○個人著手實行之竊
    盜犯行共同負責。
  (三)又卷附台北縣政府警察局樹林分局扣押物品目錄表、告訴人
    出具之贓物認領保管單、現場照片共六幀，至多僅係證明上
    開租書店確有遭竊乙事，尚不足以證明被告甲○○對於同案
    被告丙○○，承先前之竊盜犯意，著手進入該租書店竊取財
    物之犯行，有何犯意聯絡或行為分擔。此外，復查無其他積
    極證據足資認定被告甲○○有起訴意旨所指竊盜既遂犯行，
    既不能證明被告甲○○犯罪，依前開說明，自應依法為被告
    甲○○無罪之諭知。
五、原審以不能證明被告甲○○犯罪為由，諭知其無罪之判決，
    並無不當。檢察官上訴以：「…(一)本件被告甲○○與同案丙○○共謀行竊，推由被告甲○○於行竊時，以一字型起子一
    支，破壞行竊地點即台北縣樹林市○○路○段一○八巷二十
    二號二樓「祝你生日快樂複合式租書廣場」門鎖，甫破壞畢
    ，被告甲○○即認遭人發覺而自行離去等情，業經被告甲○○與同案丙○○證述在卷，而上開破壞門鎖之事實，亦經證
    人陳瑛政證述核實，且有遭破壞門鎖之照片六紙附卷可稽。
    (二)按告訴乃論之罪，告訴人之告訴，祇須指明所告訴之犯罪
    事實及表示希望訴追之意思，即為已足。其所訴之罪名是否
    正確或無遺漏，在所不問，最高法院七十三年度台上字第五
    二二二號判例足資參照。證人即被害人乙○○於警詢時已表
    示要提出竊盜告訴，而破壞門鎖為被告甲○○與同案被告丙○○用以行竊之手法，應認被害人前開提告，已及於被告甲○○、同案被告丙○○之毀損犯行，原審認被害人對被告甲○○、同案被告丙○○涉嫌毀損部分，未提告訴而未審究，
    應有誤認，應有再行斟酌之餘地…」等語，指摘原判決不當
    。惟按告訴，乃告訴權人向偵查機關申告犯罪事實所為之意
    思表示，而告訴乃論之罪，其告訴不特為偵查之起因，且為
    訴追之條件，除申告犯罪事實外，尚須表示希望訴追意思，
    故告訴權人是否合法提出告訴，不僅其意思須向偵查機關為
    之，且須向偵查機關申告訴追行為人之犯行，始能認為告訴
    權人已合法提出告訴（最高法院九十五年度台上字第四八一
    號判決參照），本案證人乙○○係「祝你生日快樂複合式租
    書廣場」店長，於九十六年九月十七日，前往台北縣政府警
    察局樹林分局樹林派出所製作筆錄，經警詢問：「你是否要
    對丙○○提出告訴？」，證人乙○○係表示：「我要對丙○○提出竊盜告訴」（偵查卷第十九頁），在偵查中，陳怡親
    檢察官於九十六年十二月六日下午七時十分許，撥打電話予
    告訴人詢問其意願，告訴人在電話中表示：不願提出侵入建
    築物告訴，亦不願到庭說明，有公務電話記錄單可參（偵查
    卷第五十三頁），另於九十七年十月十六日本院審理時，證
    人乙○○則係明確表示：「（你在警詢表示，你要追究竊盜
    ，有無包括毀損告訴？）沒有」（九十七年十月十六日本院
    審判筆錄第三頁），足見被害人即告訴人未對被告甲○○、
    同案被告丙○○合法提出毀損告訴，檢察官之訴追範圍未及
    毀損犯行，原審自不得對此審理，檢察官此部分上訴即無理
    由，上訴應予駁回。
五、被告丙○○經合法傳喚，無正當理由不到庭，爰不待其陳述
    ，逕行判決。
據上論斷，應依刑事訴訟法第三百六十八條、第三百六十九條第
一項前段、第三百六十四條、第三百七十一條、第二百九十九條
第一項前段、刑法第三百二十一條第一項第二款、第三款、第四
十一條第一項前段、刑法施行法第一條之一第一項、第二項前段
，判決如主文。
本案經檢察官劉異海到庭執行職務。
中    華    民    國    97    年    10    月    30    日
                  刑事第十三庭  審判長法  官  曾德水
                                      法  官  趙文卿
                                      法  官  林婷立
以上正本證明與原本無異。
不得上訴。
                                      書記官  王增華
中    華    民    國    97    年    11    月    3     日
附錄本案論罪科刑法條全文：
中華民國刑法第三百二十一條
（加重竊盜罪）
犯竊盜罪而有左列情形之一者，處六月以上、五年以下有期徒刑
：
一、於夜間侵入住宅或有人居住之建築物、船艦或隱匿其內而犯
    之者。
二、毀越門扇、牆垣或其他安全設備而犯之者。
三、攜帶兇器而犯之者。
四、結夥三人以上而犯之者。
五、乘火災、水災或其他災害之際而犯之者。
六、在車站或埠頭而犯之者。
前項之未遂犯罰之。


司法院資訊處製作；財團法人民間司法改革基金會備份。
